臺灣新竹地方法院交通事件裁定　100年度交聲字第294號
原處分機關　交通部公路總局新竹區監理所
異　議　人
即受處分人　藍華斌
上列異議人即受處分人因違反道路交通管理處罰條例案件，對於
交通部公路總局新竹區監理所民國100 年6 月22日竹監營字第裁
50─E00000000 號違反道路交通管理事件裁決處分聲明異議，本
院裁定如下：
    主  文
異議駁回。
    理  由
一、原處分意旨略以：異議人即受處分人藍華斌於民國99年12月
    3 日6 時30分許，駕駛車牌號碼：968-GL營業貨運曳引車行
    經新竹縣竹北市○○路與中和街交岔路口，有「違反道路交
    通安全規則肇事致人死亡」之違規事由，遭新竹縣警察局竹
    北分局員警填製竹縣警交字第E00000000 號舉發違反道路交
    通管理事件通知單（下稱舉發通知單）當場舉發，經原處分
    機關認異議人確有「違反道路交通安全規則肇事致人死亡」
    之違規行為，乃於100 年6 月22日以竹監營字第裁50-E0000
    0000號裁決書（下稱本件裁決書），依據道路交通管理處罰
    條例第61條第1 項第4 款之規定，裁處異議人吊銷駕駛執照
    ，自吊銷之日起，1年內不得重新考領駕駛執照等語。
二、聲明異議意旨略以：（一）按行政程序法第96條第1 項第2
    款規定，行政處分以書面為之者，應記載主旨、事實、理由
    及其法令依據，惟為此等記載之主要目的，乃為使人民得以
    瞭解行政機關做成行政處分之法規根據、事實認定及裁量之
    斟酌等因素，以資判斷行政處分是否合法妥當，及對其提起
    行政救濟可以獲得救濟之機會；又應其記載事項中之「事實
    」，除包括違規之行為外，即違規之時間、地點等與適用法
    令有關之事項均包括之，方可得確定之程度，得據以與其他
    行政處分為區別，及判斷已否正確適用法律；又處分理由之
    記載，必須使處分相對人得以知悉行政機關獲致結論之原因
    ，其應具備法令之引述與必要之解釋、對案件事實之認定、
    案件事實涵攝於法令構成要件之判斷、於有裁量授權時，法
    律效果斟酌的依據等。具體個案之行政處分在說理上是否完
    畢而符合上開所述，應為實質上判斷，不得僅因處分書上備
    有理由或說明欄之記載，即謂已盡處分理由說明之法律義務
    。（二）查竹監營字第裁50-E00000000號違反道路交通管理
    事件裁決書之違規事實記載，僅以「違反道路交通安全規則
    肇事致人死亡」等數語即為該行政處分做成之事實記載，顯
    然不符上述行政處分所應記載之事實。事實應記載之內容除
    違規之行為外，違規之時間、地點等及與適用法令有關之事
    項均包括之，方可得確定判斷已否正確適用法律的標準。（
    三）次查其行政處分之作成，雖已記載處分所做成之法條依
    據，卻未表示法令之引述與必要之解釋、對案件事實之認定
    、案件事實涵攝於法令構成要件之判斷、於有裁量授權時，
    法律效果斟酌的依據等行政處分作成說理，實質上並未對於
    受處分人藍華斌具體個案行政處分之作成提出理由說明。（
    四）末查，受處分人之違規情節，於裁量作成裁罰行政處分
    時，原處分機關的裁量權行使未提出裁罰依據及理由，為此
    對原處分，受處分人尚難甘服，為此請求撤銷原處分等語。
三、經查：
（一）按行政處分以書面為之者，除應記載處分相對人之姓名、
      出生年月日、性別、身分證統一編號、住居所或其他足資
      辨別之特徵外，尚須記載主旨、事實、理由及其法令依據
      ，行政程序法第96條第1 項訂有明文；查卷附之原處分機
      關100年6月22日竹監營字第裁50-E00000000號違反道路交
      通管理事件裁決書，均已詳細載明受處分人之為「藍華斌
      」，身分證統一編號為「Ｚ000000000」、住址為「新竹縣
      新埔鎮○○街22巷21號」，違規時間為「99年12月3 日6
      時30分」，違規地點為「竹北市○○路、中和街口」（漏
      載街口），原舉發通知單應到案日期「99年12月18日前」
      ，舉發單位為「竹北分局」，違規事實為「違反道路交通
      安全規則肇事致人死亡」，舉發違規法條為「道路交通管
      理處罰條例第61條第1 項第4 款」，處罰主文「一、吊銷
      駕駛執照，駕駛執照限於100 年7 月22日前繳送。二、上
      開駕駛執照逾期不繳送者，字100 年7 月23日起逕行註銷
      駕駛執照。三、駕駛執照吊（註）銷後，自吊（註）銷之
      日起，1 年內不得重新考領駕駛執照。」，簡要理由「一
      、受處分人被舉發違規事實，係違反道路交通管理處罰條
      例第61條第1 項第4 款之規定。二、逾期不繳送駕駛執照
      者，應一同條例第65條及第67條規定處分。三、依違反道
      路交通管理事件痛一裁罰基準及處理細則第41條、第43條
      、第44條及第67條規定裁決。」等情，有該裁決書在卷可
      憑，該裁決書內容並無不明確或無法判斷情事。異議人指
      稱：裁決書之違規事實記載，僅以「違反道路交通安全規
      則肇事致人死亡」等數語極為該行政處分做成之事實記載
      ，違規之時間、地點等及與適用法令有關之事項均未敘及
      之，應有誤解。
（二）又汽車駕駛人，駕駛汽車違反道路交通安全規則，因而肇
      事致人死亡者，吊銷其駕駛執照，道路交通管理處罰條例
      第61條第1 項第4 款定有明文。而異議人藍華斌於99年12
      月3 日凌晨6 時30分許，駕駛菱揚公司所有之車號968 －
      GJ號營業用貨運曳引車，載運38.25 公噸之砂石（超載3.
      25公噸），沿設有「15公噸以上砂石車禁止進入」之新竹
      縣竹北市○○路，由北往南方向行駛，嗣行經泰和路與中
      和街之設有閃光黃燈號誌之交岔路口時，本應減速慢行，
      小心通過，而依當時客觀上並無不能注意之情事，其竟疏
      未注意，未減速即貿然往前行駛，與邱垂賢所騎乘999-DG
      Q 號重型機車，發生碰撞，邱垂賢人車倒地，並受有頭部
      外傷合併內出血之傷害，經送往東元綜合醫院急救後，仍
      於同日上午7 時28分許不治死亡之事實，業據本院調閱本
      院100 年度審交訴字第22號刑事卷宗、臺灣新竹地方法院
      檢察署99年度相字第759 號刑事卷宗核閱屬實。依前開規
      定，異議人因違反道路交通安全規則，因而肇事致人死亡
      者，裁決機關即應依前開規定予以吊銷其駕駛執照，而無
      裁量餘地。異議人辯稱受處分人之違規情節，於裁量作成
      裁罰行政處分時，原處分機關的裁量權行使未提出裁罰依
      據及理由，尚無理由。
四、綜上所述，異議人確有「違反道路交通安全規則肇事致人死
    亡」之違規行為，原處分機關依道路交通管理處罰條例第61
    條第1 項4 款之規定，違反道路交通管理事件統一裁罰基準
    表，裁處聲明異議人吊銷駕駛執照，並自吊銷之日起，1 年
    內不得重新考柳駕駛執照，核無違誤，本件異議為無理由，
    應予駁回。
五、據上論斷，應依道路交通案件處理辦法第18條，裁定如主文
    。
中    華    民    國  100     年    9     月    5     日
                  交通法庭      法  官    邱玉汝
以上正本證明與原本無異。
如不服本裁定，應於裁定送達後5日內向本院提出抗告狀。
中    華    民    國   100    年    9     月    5     日
                                書記官    田宜芳